臺灣花蓮地方法院刑事判決　　　　　　　 100年度訴字第60號
公　訴　人　臺灣花蓮地方法院檢察署檢察官
被　　　告　陳雁華
上列被告因違反森林法案件，經檢察官提起公訴 （100年度偵字
第344號），本院判決如下：
    主  文
陳雁華犯森林法第五十二條第一項第六款之竊取森林主產物罪，
處有期徒刑捌月，併科罰金新臺幣陸仟參佰元，罰金如易服勞役
，以新臺幣壹仟元折算壹日。
    事  實
一、陳雁華基於竊取森林主產物之犯意，於民國100年 1月8日10
    時許，騎乘車牌號碼AN6- 291號重型機車，前往花蓮縣玉里
    鄉玉里事業區第52林班地，徒手竊取行政院農業委員會花蓮
    林區管理處（下稱花蓮林管處）所有，置於該林班地之森林
    主產物牛樟木殘材1塊（重22公斤）後 ，將之置放於背袋內
    ，並擺放在上開機車腳踏板上，使用機車搬運竊得之牛樟木
    殘材下山。嗣因員警接獲通報，前往花蓮縣卓溪鄉○○○道
    6.5公里處埋伏查看，於同日17時 40分許見陳雁華騎車前來
    ，乃向前欲攔停之，陳雁華發現前有警察，隨即將置於機車
    腳踏板上之背袋連同牛樟木丟棄於路旁，仍為警所察覺，並
    扣得上開牛樟木殘材 1塊、機車1部、背袋1個、陳雁華所穿
    之上衣、褲子各1件。
二、案經花蓮林管處玉里工作站訴由花蓮縣警察局玉里分局報告
    臺灣花蓮地方法院檢察署檢察官偵查起訴。
    理  由
壹、程序部分：
    按被告以外之人於審判外之言詞或書面陳述，除法律有規定
    者外，不得作為證據。被告以外之人於審判外之陳述，雖不
    符刑事訴訟法第159條之1至第159條之4之規定，而經當事人
    於審判程序同意作為證據，法院審酌該言詞陳述或書面陳述
    作成時之情況，認為適當者，亦得為證據。當事人、代理人
    或辯護人於法院調查證據時，知有第159條第1項不得為證據
    之情形，而未於言詞辯論終結前聲明異議者，視為有前項之
    同意。被告以外之人於偵查中向檢察官所為之陳述，除顯有
    不可信之情況者外，得為證據，刑事訴訟法第159條第1項、
    第159條之5、第159條之1第 2項分別定有明文。證人楊健德
    於檢察官依法訊問並命具結之證詞，本院審酌其於陳述時之
    外在環境及情況，並無顯有不可信之情況，從而此部分之證
    述，有證據能力。又檢察官、被告陳雁華對於本院據以認定
    事實之其餘供述證據，均未於言詞辯論終結前聲明異議，本
    院審酌該些供述證據作成時之情況，核無違法取證或其他瑕
    疵，認為以之作為證據為適當，是該些供述證據均有證據能
    力。
貳、實體部分：
一、上揭犯罪事實，業據被告陳雁華於本院審理時坦承不諱（見
    本院卷第78頁），並經證人即森林警察楊健德於偵訊時證述
    明確（見偵卷第26-27頁） ，復有偵查報告、蒐證錄影譯文
    表、勘驗筆錄、扣押筆錄、扣押物品目錄表、扣押物品清單
    、贓物保管條、森林暨自然保育警察隊花蓮分隊代保管條、
    位置示意圖、森林被害告訴書、山價價格查定書、贓物材積
    調查表各1份、照片10張在卷（見警卷第1、13、17-20、22-
    23、26-31頁，偵卷第22、35-38頁，本院卷第23-25之 1頁）
    與被告當時所穿之上衣、褲子各1件、背袋1個及其所騎乘之
    機車扣案可證，是依上揭補強證據已足認被告之任意性自白
    ，核與事實相符，本件事證明確，被告之犯行堪予認定。
二、按森林係指林地及其群生竹、木之總稱；依其所有權之歸屬
    ，分為國有林、公有林及私有林，森林法第 3條定有明文；
    而被告竊取牛樟木之第52林班地地點係屬國有林，有行政院
    農業委員會林區管理處玉里工作站森林被害告訴書 1紙在卷
    可參，則該處屬森林法所稱之「森林」無疑。又按森林法第
    52條第 1項所稱「竊取」森林主產物者，並不以自己盜伐為
    限。而所謂「主產物」，依國有林林產物處分規則第3條第1
    款規定，係指生立、枯損、倒伏之竹木及餘留之根株、殘材
    而言。被告竊取上開森林主產物得手後，再以前揭機車將竊
    得之牛樟木材搬運下山，核其所為，係犯森林法第52條第 1
    項第 6款之竊取森林主產物罪。爰審酌被告二專畢業之智識
    程度，不思正途獲取財物，於國有林地竊取森林主產物，行
    為之手段，竊取之物品價值，犯後終能坦承犯行，所竊取之
    牛樟木業經被害人領回等一切情狀，量處如主文所示之刑。
三、復按犯森林法第52條之加重竊取森林主、副產物罪，應併科
    之罰金以贓額2倍以上5倍以下為其額度。且贓額之計算，係
    以原木山價為準，並不以交易價格之市價為準（最高法院81
    年度台上字第1758號判決、47年台上字第1095號判例意旨參
    照）。而前開森林主產物即牛樟木重22公斤，山價價格查定
    為新臺幣（下同） 3,150元，有贓物材積調查表、山價價格
    查定書各1紙在卷可參（見警卷第37-38頁），則前開森林主
    產物山價為 3,150元，應可認定；爰審酌上開情狀，併依森
    林法第52條之規定，依被害山價科處贓額2倍即6,300元之罰
    金，並諭知易服勞役之折算標準。扣案之機車 1輛、衣服及
    褲子各 1件，均係一般供日常生活所用之物，認無沒收之必
    要；扣案背袋 1個，雖係供被告犯罪所用之物，然無證據證
    明為被告所有，爰均不另為沒收之諭知，併予敘明。
據上論斷，應依刑事訴訟法第299條，森林法第52條第1項第 6款
，刑法第11條前段、第42條3項前段，判決如主文。
本案經檢察官林英正到庭執行職務。
中    華    民    國   100    年    8     月    18    日
                  刑事第三庭    審判長法  官 李世華
                                      法  官 湯國杰
                                      法  官 吳育汝
以上正本證明與原本無異。
如不服本判決應於收受送達後10日內向本院提出上訴書狀，並應
敘述具體理由。其未敘述上訴理由者，應於上訴期間屆滿後20日
內向本院補提理由書(均須按他造當事人之人數附繕本)「切勿逕
送上級法院」。告訴人或被害人如對於本判決不服者，應具備理
由請求檢察官上訴，其上訴期間之計算係以檢察官收受判決正本
之日期為準。
中    華    民    國   100    年    8     月    18    日
                                      書記官
附錄論罪科刑法條：
森林法第52條第1項第6款：
竊取森林主、副產物而有左列情形之一者，處6月以上5年以下有
期徒刑，併科贓額2倍以上5倍以下罰金：
六、為搬運贓物，使用牲口、船舶、車輛，或有搬運造材之設備
    者。